【裁判字號】    88,訴,630
【裁判日期】    890110
【裁判案由】    違反藥事法
【裁判全文】
臺灣士林地方法院刑事判決                          八十八年度訴字第六三○號
    公  訴  人  臺灣士林地方法院檢察署檢察官
    被      告  甲○○
右列被告因違反藥事法案件，經檢察官提起公訴（八十八年度偵字第九七二一號），
本院判決如左：
    主  文
甲○○製造偽藥，處有期徒刑捌月。扣案之「臺灣之寶—香茅膏」貳拾肆盒沒收之。
    事  實
一、甲○○前曾於民國八十五年六、七月間因販賣「香茅膏」違反藥事法案件，經臺
    灣臺北地方法院於八十六年五月八日以八十六年度訴字第五三九號判處有期徒刑
    三月，緩刑二年確定。詎猶不知悔改，於緩刑期滿後，明知未經核准不得擅自製
    造藥品，竟未經核准擅自在臺北市○○區○○路一五六巷一樓內，製造標示具備
    消腫退炎、開水燙傷、瘀血骨膜炎、五十肩痛、胃痛、止癢、筋骨酸痛、腰酸背
    痛、坐骨神經痛、蚊蟲咬傷等功能之「臺灣之寶—香茅膏」等偽藥，並明知「臺
    灣之寶—香茅膏」係未經中央主管機關行政院衛生署核准製造之偽藥，不得販賣
    ，竟於八十八年八月十六日上午十一時十五分許，在行政院國軍退除役官兵輔導
    委員會臺北榮民總醫院門口設攤意圖販賣而陳列上開偽藥，嗣經臺北市北投區衛
    生所人員會同臺北市政府警察局北投分局永明派出所員警當場查獲，並扣得未標
    示藥品許可證字號之「臺灣之寶—香茅膏」二十四盒。
二、案經臺北市政府衛生局移送臺灣士林地方法院檢察署檢察官偵查起訴。
    理  由
一、訊據被告甲○○固承認有於前揭時地製造、意圖販賣而陳列「臺灣之寶—香茅膏
    」之情事，惟辯以伊所販售之「臺灣之寶—香茅膏」係農產品香茅草所提煉製成
    ，並無摻雜任何中西化學成份，僅限於外用，對人體亦無傷害，應無藥事法第四
    條規定之適用云云。經查：
  (一)右揭製造、意圖販賣而陳列偽藥之事實，業據被告於警訊、偵審中供認不諱（參
    見偵查卷第六頁、第十四頁、本院八十八年十二月二日訊問筆錄），而被告所製
    造之「臺灣之寶—香茅膏」經行政院衛生署認應以藥品列管，有該署八十八年九
    月六日衛署藥字第八八○五九四六六號函附卷可稽，此外，並有臺北市政府衛生
    局八十八年九月十五日北衛四字第八八二四四八四二○○號函暨所附之藥物檢查
    現場紀錄表、談話紀錄各一份在卷可按及扣案之「臺灣之寶—香茅膏」二十四盒
    可資佐憑。
  (二)又藥事法所稱藥物係指藥品及醫療器材，製造藥品，應將其成分、規格、性能、
    製法之要旨，檢驗規格與方法及有關資料或證件，連同標籤、仿單及樣品，並繳
    納證書費、查驗費，申請中央衛生主管機關查驗登記，經核准發給藥品許可證後
    ，始得製造，藥品經稽查或檢驗，有未經核准，擅自製造之情形者為偽藥，同法
    第四條、第三十九條第一項、第二十條第一款規定甚詳，而被告亦自承未經行政
    院衛生署核准發給藥品許可證，而扣案之「臺灣之寶—香茅膏」亦未有行政院衛
    生署許可證字號，復經本院勘驗屬實，自屬偽藥無訛，被告辯稱扣案之「臺灣之
    寶—香茅膏」無藥事法第四條規定之適用云云，殊無可採。
  (三)另被告於偵查中所提之臺北市營利事業登記證，其負責人為吳富美，該營利事業
    登記證與被告無關，且該營利事業登記證營業項目欄雖有記載香茅油之買賣業務
    ，然並非表示被告可販售上開偽藥，其未依藥事法規定申請中央衛生主管機關行
    政院衛生署查驗登記核准，即逕行製造、意圖販賣而陳列，其違反藥事法之規定
    彰彰明甚，所辯顯不足採，事證明確，犯行堪予認定，應依法論科。
二、核被告所為，係犯藥事法第八十二條第一項之製造偽藥罪、同法第八十三條第一
    項之明知為偽藥而意圖販賣而陳列罪。其所犯上開二罪間，有方法結果之牽連關
    係，依刑法第五十五條之規定，應從較重之製造偽藥罪處斷。爰審酌被告之生活
    狀況、品行、智識程度，其犯罪之動機、目的、犯罪之手段係以製造偽藥之方法
    意圖牟利，有危害國民大眾健康之虞及犯罪後尚能坦承犯行，態度良好等一切情
    狀，量處如主文所示之刑，以示懲儆。又被告前曾於八十五年六、七月間因販賣
    「香茅膏」違反藥事法案件，經臺灣臺北地方法院以八十六年度訴字第五三九號
    判處有期徒刑三月，緩刑二年確定，此有本院被告全國前案紀錄表、臺灣高等法
    院檢察署刑案紀錄簡覆表各一份及前開判決書一份附卷足參，被告卻仍不知悔改
    ，於緩刑期滿後復犯本罪，顯見其並未得到教訓，雖惡性非重，惟不宜再予緩刑
    之宣告，附此敘明。
三、扣案之「臺灣之寶—香茅膏」二十四盒係被告因犯罪所得之物，且為被告所有，
    業經被告供明在卷可按，爰依刑法第三十八條第一項第三款併予宣告沒收。
據上論斷，應依刑事訴訟法第二百九十九條第一項前段，藥事法第八十二條第一項、
第八十三條第一項，刑法第十一條前段、第五十五條、第三十八條第一項第三款，
判決如主文。
本案經檢察官繆卓然到庭執行職務。
中    華    民    國      八十九      年      一       月      十      日
                                  臺灣士林地方法院刑事第一庭
          法  官  李  昆  霖
右正本證明與原本無異。
如不服本判決，應於判決送達後十日內，向本院提出上訴狀。
                                      書記官  陳  佳  伶
中    華    民    國      八十九      年      一       月      十三    日
附錄本案論罪科刑法條全文
藥事法第八十二條第一項：
  製造或輸入偽藥或禁藥者，處七年以下有期徒刑，得併科新臺幣十五萬元以下罰金
  。
藥事法第八十三條第一項：
  明知為偽藥或禁藥，而販賣、供應、調劑、運送、寄藏、牙保、轉讓或意圖販賣而
  陳列者，處五年以下有期徒刑，得併科新臺幣十萬元以下罰金。.


司法院資訊處製作；財團法人民間司法改革基金會備份。
